臺灣基隆地方法院民事裁定  
111年度小上字第17號
上  訴  人  全家祥  

被  上訴人  滙豐(台灣)商業銀行股份有限公司


法定代理人  麥康裕  
上列當事人間請求清償債務事件，上訴人對於中華民國111年2月
25日本院基隆簡易庭111年度基小字第138號第一審判決提起上訴
，本院第二審合議庭裁定如下：
    主  文
上訴駁回。
第二審訴訟費用新臺幣壹仟伍佰元由上訴人負擔。
    理  由
一、當事人於第二審程序不得提出新攻擊或防禦方法。但因原法
    院違背法令致未能提出者，不在此限，民事訴訟法第436條
    之28定有明文。另對於小額程序之第一審裁判上訴，非以其
    違背法令為理由，不得為之；至其上訴狀應記載上訴理由，
    表明下列各款事項：㈠原判決所違背之法令及其具體內容。㈡
    依訴訟資料可認為原判決有違背法令之具體事實，同法第43
    6條之24第2項、第436條之25分別定有明文。又依同法第436
    條之32第2項準用第468條及第469條第1款至第5款規定，判
    決不適用法規或適用不當者，為違背法令，其中判決有同法
    第469條第1款至第5款所列各款情形之一者，為當然違背法
    令。是當事人於小額訴訟程序提起上訴，如依民事訴訟法第
    468條規定，以第一審判決有不適用法規或適用法規不當為
    理由時，其上訴狀或理由書應有具體之指摘，並揭示該法規
    之條項或其內容，若係成文法以外之法則，應揭示該法則之
    旨趣。倘為司法院解釋，則應揭示該判解之字號或其內容；
    如以民事訴訟法第469條第1款至第5款所列各款情形為理由
    時，其上訴狀或理由書，應揭示合於該條款之事實。上訴狀
    或理由書如未依此項方法表明者，即難認為已對第一審判決
    之違背法令有具體之指摘，其上訴自難認為合法，最高法院
    71年台上字第314號判例意旨可資參照。且法院毋庸命其補
    正，逕以裁定駁回之，此觀同法第436條之32第2項準用第47
    1條第1項、第444條第1項規定自明。
二、上訴意旨略以：被上訴人之請求權，已經罹於5年短期時效
    ，為此提起上訴，並聲明：㈠原判決廢棄。㈡被上訴人於第一
    審之訴駁回。
三、經查，被上訴人主張上訴人前向被上訴人申請萬事達卡使用
    ，依約應於期限內清償，卻未依約繳款，被上訴人於是起訴
    請求上訴人清償債務，上訴人於原審111年2月24日言詞辯論
    期日到庭陳稱對於被上訴人的起訴沒有意見等語（原審卷第
    155頁），經原審法院審理結果，於民國111年2月25日判決
    上訴人給付被上訴人新臺幣（下同）7萬1,491元，及自民國
    91年4月28日起至清償日止，按週年利率15%計算之利息。上
    訴人對小額程序之第一審判決提起上訴，主張被上訴人之請
    求權已罹於時效，屬於新的防禦方法，但依原審卷內事證，
    並無原審違背法令致上訴人未能提出上開防禦方法之情事，
    依民事訴訟法第436條之28規定，此一新防禦方法即不得於
    第二審程序提出，本院自不得審究。此外，上訴人既未具體
    指出原判決有如何違背法令情事，更未指明第一審判決所違
    反之法令條項及其具體內容，以及依訴訟資料可認第一審判
    決違背法令之具體事實，依照首開說明，自不得謂已合法表
    明上訴理由，依民事訴訟法第436條之32第2項準用同法第47
    1條第1項規定，本件上訴為不合法，並毋庸命補正，應予駁
    回。
四、小額事件第一審法院為訴訟費用之裁判時，應確定其費用額
    ，此項規定並為小額事件之上訴程序所準用，民事訴訟法第
    436條之19第1項、第436條之32第1項分別定有明文，因此職
    權確定本件訴訟費用額如主文第2項所示。
五、依民事訴訟法第436條之32第1項、第2項、第444條第1項前
    段、第471條第1項、第436條之19第1項、第95條、第78條、
    第87條第1項，裁定如主文。
中　　華　　民　　國　　111 　年　　4 　　月　　19　　日
                  民事庭審判長法  官  黃梅淑
                              法  官  林淑鳳
                              法  官  陳湘琳
以上正本係照原本作成。
本件裁定不得抗告。
中　　華　　民　　國　　111 　年　　4 　　月　　19　　日
                              書記官　陳柏宏